【裁判字號】    96,上易,2831
【裁判日期】    970529
【裁判案由】    毒品危害防制條例
【裁判全文】
臺灣高等法院刑事判決                96年度上易字第2831號
上  訴  人
即  被  告  甲○○
上列上訴人因毒品危害防制條例案件，不服臺灣士林地方法院96
年度易字第1031號，中華民國96年9 月17日第一審判決（起訴案
號：臺灣士林地方法院檢察署96年度偵字第486 號），提起上訴
，本院判決如下：
    主  文
上訴駁回。
    事  實
一、甲○○前有施用毒品、竊盜等前科，其於民國81年間因違反
    肅清煙毒條例案件，經原審以82年度訴字第91號判決處有期
    徒刑4 年6 月確定，又於82年間，復因違反肅清煙毒條例案
    件，經原審以82年度訴字第1463號判決判處有期徒刑4年6月
    ，嗣經上訴，經臺灣高等法院以83年度上訴字第1134號駁回
    上訴確定，前開2罪接續執行，於86年7 月3日縮短刑期假釋
    出監並付保護管束，至91年9 月10日縮刑期滿，假釋未經撤
    銷，視為執行完畢。猶不知悔改，明知海洛因係毒品危害防
    制條例第2條所列管之第1級毒品，未經主管機關許可不得持
    有，竟於不詳時、地取得第一級毒品海洛因而持有之，嗣於
    95年11月2日下午2時30分許，為警於大龍公園之涼亭內盤檢
    ，甲○○自願接受搜索而自行從長褲左邊口袋掏出其所有之
    香煙盒1只，經警在該只香煙盒內查獲其持有之扣得第1級毒
    品海洛因1 包（驗餘淨重0.02公克，空包裝重0.17公克），
    始悉上情。
二、案經臺北市政府警察局萬華分局報告臺灣士林地方法院檢察
    署檢察官偵查起訴。
    理  由
一、被告及檢察官對於以下作為得心證依據之各項證據資料，均
    不爭執證據能力，且於原審審理程序同意作為證據，本院審
    酌上開各項證據作成時之狀況，認為並無不適當之情事，依
    刑事訴訟法第159條之5之規定，均認有證據能力。
二、訊據被告固坦承有於前揭時、地為警盤檢，惟矢口否認持有
    第1 級毒品海洛因之犯行，辯稱：該香煙盒係警察碰觸伊身
    體口袋後，逕自起出，伊並無抽煙習慣，口袋內原本並無該
    香煙盒，伊不知道香煙盒為何人所有，盒內之海洛因1 包亦
    非伊所有云云。經查：
  (一)被告甲○○於前揭時、地為警盤查所起出之香煙盒內置有白
    色粉末狀物品1 包（驗餘淨重0.02公克），經送法務部調查
    局鑑定結果，含有第1 級毒品海洛因成份，有該局95年12月
    16 日 調科壹字第09523047550 號函在卷可查，前開白色粉
    末狀物品核屬毒品危害管制條例第2 條所列管之第1 級毒品
    海洛因應堪認定。
  (二)被告甲○○固辯稱：香煙盒及遭查獲之海洛因均非其所有，
    ，係警察碰觸其身體後，突然拿出一個香煙盒，伊當時喝醉
    酒，不知是誰把香煙盒放在其口袋內，其也不知盒內之海洛
    因為誰所有等情詞置辯，惟被告與友人陳相志於前揭時、地
    為警盤檢之經過，業據證人陳相志於原審結證稱：95年11月
    2 日下午1時、2時許，伊與被告在大龍公園之涼亭內喝酒，
    有3、4個警察走過來叫我們把身上的東西拿出來放在桌上，
    伊有拿出香煙、手機、鑰匙，被告應該也有將身上的東西拿
    出來，警察在涼亭內當場檢查伊和被告置放於桌上之香煙盒
    ，在被告的香煙盒內找出1 包裝有白色粉末的塑膠袋，被告
    的香煙盒是被告自己拿出來的，不是警察從被告身上搜索出
    來的等語（見原審96年9月3日審判筆錄第2頁至第7頁）；復
    證人即執行盤檢勤務之警員莊振棋亦於原審結證稱：95年11
    月2日下午2時30分於大龍公園內執行勤務時，看見被告與陳
    相志於涼亭內喝酒，即過去盤查，並請被告及陳相志將身上
    物品拿出來放在公園的圓桌上，被告是由左邊褲子口袋拿出
    藍色七星牌香煙盒，經將香煙盒內物品倒出後，發現裡面有
    2、3根香煙及1小包海洛因，被告有說香煙盒是公園內1個阿
    伯給他的等語（見原審96年7 月23日審判筆錄第2頁至第6頁
    ）；再證人即執行盤檢勤務之警員吳竣鴻於原審結證證稱：
    95 年11月2日當天伊於大龍公園執行盤檢勤務並無逕行搜索
    被告身體，係請被告將身上證件及物品拿出來放在涼亭桌上
    ，被告從自己口袋內拿出藍色香煙盒，盒內有1、2根香煙及
    1 小包海洛因等語（見原審96年7月23日審判筆錄第8頁至第
    9頁），觀諸證人莊振棋、吳竣鴻及陳相志證述95年11月2日
    被告甲○○遭盤檢之過程，足認警員於前開時、地執行盤檢
    勤務時，係請被告及陳相志2 人自行拿出身上所有物品，而
    被告甲○○自行由左邊褲子口袋取出香煙盒等物後，警員始
    倒出盒內物，並查獲海洛因1 包，警員並未搜索被告甲○○
    身體，並予以栽贓乙情已臻明確，是被告辯稱該香煙盒非自
    伊身上取出，與伊無涉云云，顯不足採。
  (三)又被告辯稱：伊並無抽煙，不可能有香煙盒云云，然查：被
    告於警詢時供稱：本案為警查獲置有海洛因之香煙盒係伊在
    大龍公園內向一名，綽號「鳳梨」的老伯要香煙，老伯所給
    伊的，該名綽號「鳳梨」的老伯，年約80歲，身高165 公分
    左右，身材中等等語（見臺灣士林地方法院檢察署95年度毒
    偵字第2126號卷第9 頁），復證人吳竣鴻於原審審理中亦結
    證稱：被告於公園涼亭內及派出所內都有說煙盒是公園內的
    一位阿伯給他的，被告說他沒有抽煙，但是回到派出所，也
    向我們要煙等語（見原審96年7 月23日審判筆錄第3 頁），
    互核被告於警詢中供述及證人莊振棋證詞，被告於遭警查獲
    持有第1 級海洛因之初，已明確交代伊所持有香煙盒之來源
    ，且衡以被告至派出所製作筆錄時，仍向警員要求提供香煙
    等情，足證被告非不會抽煙之人，是被告辯稱伊未有抽煙，
    不可能有香煙盒之情，顯係臨訟編撰之詞，不足憑採。
  (四)綜上，被告於95年11月2日下午2時30分許在大龍公園為警盤
    檢時，確由其身上取出香煙盒，並於盒內查獲海洛因1 包，
    非由警員所栽贓乙情，業臻明確，被告持有第一級毒品海洛
    因之事證明確，被告犯行洵堪認定，應依法論科。又毒品分
    裝袋雖送法務部調查局鑑定結果因查無清晰指紋可供鑑定，
    仍不足採為著被告有利之證明。
三、核被告所為，係犯毒品危害防制條例第11條第1 項持有第一
    級毒品罪。又被告有事實欄所示論罪科刑及執行情形，有臺
    灣高等法院被告前案紀錄表在卷可按，被告於徒刑之執行完
    畢後5 年內，故意再犯本案有期徒刑以上之罪，為累犯，應
    依刑法第47條第1 項規定加重其刑。原審適用毒品危害防制
    條例第11條第1項、第18條第1項前段，刑法第11條、第47條
    第1項、第38條第1項第2款、第41條第1項前段，中華民國96
    年罪犯減刑條例第2條第1項第3款、第7條、第9 條，並審酌
    被告持有第一級毒品海洛因之數量尚微，未對社會造成重大
    危害，併其品行、智識程度、生活狀況及犯罪後否認犯行等
    一切情狀，量處有期徒刑捌月。以資儆懲。再被告本件之犯
    罪時間為94年4 月24日前，核與中華民國96年罪犯減刑條例
    第2條第1項第3 款規定相符，爰依上揭減刑條例規定，應減
    其宣告刑二分之一減為有期徒刑4月。並依同條例第9條規定
    諭知如易科罰金，以新台幣壹仟元折算壹日。
四、原審並認末按扣案之海洛因1 包（驗餘淨重0.02公克）屬第
    一級毒品，應依毒品危害防制條例第18條第1 項前段宣告沒
    收銷燬之。而包裝海洛因之空包裝袋1 個（重0.17公克），
    為被告所有供持有毒品海洛因之包裝工具，爰依法宣告沒收
    ；至被告所有之前開香煙盒1 只，未經扣案，且據證人吳峻
    鴻證稱：該香煙盒目前已經不在等語（見原審96年7 月23日
    審判筆錄第7 頁），是無證據證明該香煙盒目前尚仍存在，
    爰不併予宣告沒收，附此敘明。
五、經核原審認事用法均無不合，被告上訴仍以前詞否認犯罪，
    核無理由，應予以駁回。
據上論斷，應依刑事訴訟法第368條，判決如主文。
本案經檢察官丁樹蘭到庭執行職務。
中    華    民    國    97    年    5    月    29    日
            刑事第十一庭  審判長法  官  張連財
                                法  官  林明俊
                                法  官  楊照男
以上正本證明與原本無異。
不得上訴。
                                書記官  陳秋雄
中    華    民    國    97    年    5     月    29    日
附錄：本案論罪科刑法條全文
毒品危害防制條例第11條：
持有第一級毒品者，處3年以下有期徒刑、拘役或新臺幣5萬元以
下罰金。
持有第二級毒品者，處2年以下有期徒刑、拘役或新臺幣3萬元以
下罰金。
持有專供製造或施用第一、二級毒品之器具者，處1年以下有期
徒刑、拘役或新臺幣1萬元以下罰金。
持有毒品達一定數量者，加重其刑至2 分之1 ，其標準由行政院
定之。


司法院資訊處製作；財團法人民間司法改革基金會備份。
